【裁判字號】    97,易,2332
【裁判日期】    980108
【裁判案由】    傷害
【裁判全文】
臺灣臺北地方法院刑事判決              97年度易字第2332號
公  訴  人  臺灣臺北地方法院檢察署檢察官
被      告  丁○○
選任辯護人  楊久弘律師
上列被告因傷害案件，經檢察官提起公訴（97年度偵字第13146
號），本院判決如下：
    主  文
丁○○傷害人之身體，累犯，處拘役伍拾伍日，如易科罰金，以
新臺幣壹仟元折算壹日。
    事  實
一、丁○○（原名蔡明凱）前曾於民國91年間因持有毒品案件，
    經臺灣板橋地方法院於92年4 月25日以92年度易字第690 號
    判決判處有期徒刑6 月確定，並於92年6 月9 日易科罰金執
    行行完畢。猶不知悔改，於97年5 月27日凌晨，在電話中與
    丙○○（原名黃克群）因第三人林碚茹之事而發生口角爭執
    後，丙○○隨即邀約友人乙○○，乙○○另邀集甲○○一同
    前往丁○○位於臺北市○○區○○街10巷12號2 樓D 室住處
    。待抵達上揭住處門前之狹窄公共走道時，丁○○竟持刀械
    由住處大門出來，並揮舞手中刀械，丙○○見狀即上前，自
    丁○○背後抓住丁○○之雙手，丁○○明知在此狹窄公共走
    道處相互推擠、拉扯會導致對方受傷之情，竟仍基於傷害之
    犯意，執意掙脫遭丙○○抓住之雙手，而與丙○○相互推擠
    、拉扯，致丙○○撞擊該走道牆壁倒地，受有右邊髖關節脫
    位之傷害。
二、案經丙○○訴由臺北市政府警察局萬華分局移送臺灣臺北地
    方法院檢察署檢察官偵查起訴。
    理  由
一、訊據被告丁○○矢口否認有何傷害犯行，辯稱：當時告訴人
    丙○○是站在伊後方，伊不可能把告訴人丙○○摔倒撞擊牆
    壁，是告訴人丙○○自己往前撲倒在地。另告訴人丙○○本
    來即有腳傷，並不是因此次摔倒而受傷云云。經查：
  (一)上揭犯罪事實，業經告訴人丙○○、證人乙○○、甲○○於
    本院審理中證述明確（見本院97年10月6 日審判筆錄第2 頁
    至第7 頁、97年12月8 日審判筆錄第2 頁至第6 頁、第6 頁
    至第8 頁），並有國立臺灣大學醫學院附設醫院診斷證明書
    1 份及國立臺灣大學醫院附設醫院97年9 月18日校附醫秘字
    第0970212094號函暨所附病歷資料1份在卷可稽。
  (二)雖被告一再辯稱：當時告訴人丙○○是站在伊後方，伊不可
    能把告訴人丙○○摔倒撞擊牆壁，是告訴人丙○○自己往前
    撲倒在地云云。惟依告訴人丙○○於本院審理中證稱：到達
    現場後，伊還沒有敲門被告就衝出來。伊嚇一跳，因為被告
    有持長約30公分（連刀炳）的刀。伊看到被告持刀，就從被
    告背後抓住被告雙手，伊當時人在被告後方，被告被伊抓住
    後，一直要掙脫，拉扯當中，伊怕刀刺到伊，就死命抓住被
    告，乙○○、甲○○他們嚇到了，站在旁邊看，一直到伊倒
    下，乙○○、甲○○才上前把被告的刀子拿走，並報警。當
    時伊從後面抓住被告，手都沒有鬆開，被告一直扭動，所以
    伊右側髖關節撞到牆壁倒下，撞到牆壁好幾下才倒下。因為
    走道很窄，被告一直扭動才會撞到牆壁等語（見本院97年10
    月6 日審判筆錄第4 頁至第5 頁）；證人乙○○於本院審理
    中證稱：當時伊與甲○○2 人在林森北路打電腦，後來伊與
    告訴人丙○○通電話，告訴人丙○○叫伊與甲○○一同去找
    告訴人丙○○乾妹妹，到現場以後，告訴人丙○○走最前面
    ，後來是伊、甲○○，告訴人丙○○連門都還沒有碰到，就
    看到被告拿刀衝出來，被告是背對著告訴人丙○○。伊跟被
    告說把刀子放下，什麼事好好說，伊與被告對峙時，告訴人
    丙○○就從被告後面以雙手抓被告拿刀的手，告訴人丙○○
    與被告在搶刀，因為現場走道很窄，約90公分，被告與告訴
    人丙○○有撞來撞去，也有撞到牆壁。後來告訴人丙○○不
    知為何就趴在地上，但被告拿刀的手，仍然被告訴人丙○○
    拉住等語（見本院97年12月8 日審判筆錄第3 頁至第4 頁）
    ；證人甲○○於本院審理中亦證稱：當天伊與乙○○在網咖
    店，乙○○接到電話，就找伊去找他壹個朋友。伊等3 人一
    起走到門口時，就有人開門出來，該人還拿著一把刀，一直
    往伊與乙○○方向走，告訴人丙○○就抓住拿刀的人的手，
    告訴人丙○○與拿刀之人在扭打時就撞到牆壁，並壓到電燈
    的開關，後來燈又亮，告訴人丙○○已經跪在地上，伊等就
    把刀子搶下來等語明確（見本院97年12月8 日審判筆錄第6
    頁），綜析上開告訴人丙○○、證人乙○○、甲○○所述相
    互一致外，僅證人乙○○為告訴人丙○○之友人，證人甲○○並不認識告訴人丙○○，且均與被告間並無恩怨關係，證
    人乙○○、甲○○前開證言應無故意偏袒被告或告訴人丙○○之必要，佐以被告於警詢中並不否認告訴人丙○○是從背
    後抓住伊手，該走道距離不到80公分等情（見97年度偵字第
    13146 號偵查卷第6 頁、本院97年9 月8 日準備程序筆錄第
    2 頁），與告訴人丙○○、證人乙○○、甲○○前揭證述情
    節相符合，抑且，以被告遭告訴人丙○○由後抓住手部後，
    欲掙脫之，而與告訴人丙○○推擠、拉扯，致告訴人丙○○
    撞擊該走道牆壁倒地受傷，亦未悖離常情，足認告訴人丙○○、證人乙○○、甲○○前開所為證述應屬實情，值堪信實
    。
  (三)被告雖另辯稱告訴人丙○○本來即有腳傷，並不是因此次摔
    倒受傷云云。然經本院函詢國立臺灣大學醫學院附設醫院結
    果，告訴人丙○○於97年5 月27日凌晨2 時27分許前往醫院
    急診，經Ｘ光檢查發現過去2 次手術（82年及85年）置入右
    側人工全髖關節，因右髖臼骨折破裂而跑入骨盤內。告訴人
    丙○○於97年5 月28日進行再置換手術，加入同種異體股骨
    頭部股塊來修補髖臼內壁，手術才得以完成，並於97年6 月
    5 日出院。此次髖臼內壁骨折破裂，依病情發生經過及Ｘ檢
    查，判定為新傷等情，有國立臺灣大學醫學院附設醫院97年
    9 月18日校附醫秘字第0970212094號函附卷可佐，參以告訴
    人丙○○本案發生後旋即於97年5 月27日凌晨2 時27分許前
    往國立臺灣大學醫學院附設醫院就診，並經醫生診斷受有右
    邊髖關節脫位之新傷，且該傷勢應係遭被告推擠、拉扯撞擊
    牆壁所致，亦如前所述，是該右邊髖關節脫位應係本案造成
    無誤，被告此部分辯稱，實無可採。基此，堪認被告於前揭
    時間，因與告訴人丙○○在電話中因第三人林碚茹之事而發
    生口角爭執後，告訴人丙○○隨即由證人乙○○，甲○○陪
    同一同前往被告位於臺北市○○區○○街10巷12號2 樓D 室
    住處。待抵達上揭住處門前之狹窄公共走道時，被告持刀械
    由住處大門出來，並揮舞手中刀械，告訴人丙○○見狀即上
    前，自被告背後抓住被告雙手，被告執意掙脫遭告訴人丙○○抓住之雙手，而與告訴人丙○○相互推擠、拉扯，並致告
    訴人丙○○撞擊該走道牆壁倒地，受有右邊髖關節脫位之傷
    害之情，甚為明確。
  (四)又被告具有國中肄業程度，於案發時年屆20餘歲，有被告年
    籍資料1 份在卷可稽（同前偵查卷第5 頁），其應具有相當
    豐富之社會閱歷、經驗及判斷力，佐以被告之身材，自當知
    悉於此狹窄公共走道處，己身如與告訴人丙○○推擠、拉扯
    ，會導致對方受有傷害之情，然被告仍不顧，執意擺脫遭告
    訴人丙○○抓住之雙手，而與告訴人丙○○為前揭推擠、拉
    扯之行為，其有傷害之故意甚明。
  (五)至被告聲請傳訊證人林碚茹部分，因查無相關年籍資料、居
    住地址，本院已難對此證人林碚茹為傳喚，何況，依被告於
    本院審理中供稱：證人林碚茹並未見聞本案發生過程等情（
    見本院97年9 月8 日準備程序筆錄第4 頁），實無傳訊證人
    林碚茹之必要；另被告聲請履堪現場乙節，本院亦認無必要
    ，均併此敘明。
  (六)綜上所述，被告前開所辯不足採信，本件事證明確，被告犯
    行已堪認定，應依法論科。
二、核被告所為，係犯刑法第277 條第1 項之普通傷害罪。又查
    被告有事實欄所載之犯罪科刑及執行情形，有臺灣高等法院
    被告前案紀錄表存卷可按，其受有期徒刑之執行完畢後5 年
    以內再故意犯本件有期徒刑以上之罪，係屬累犯，應依法加
    重其刑。爰審酌被告與告訴人丙○○間，因第三人林碚茹之
    事，發生口角爭執，即與告訴人丙○○相互推擠、拉扯，造
    成告訴人丙○○受傷，所為實屬非是，且被告犯罪後，堅不
    吐實，及迄今仍未賠償告訴人丙○○所受之損害等一切情狀
    ，量處如主文所示之刑，並諭知易科罰金之折算標準。
據上論斷，應依刑事訴訟法第299 條第1 項前段，刑法第277 條
第1 項、第47條第1 項、第41條第1 項前段，刑法施行法第1 條
之1 ，判決處刑如主文。
本案經檢察官楊雅清到庭執行職務。
中    華    民    國    98    年    1     月    8     日
                        臺灣臺北地方法院刑事第十七庭
                                    法  官  賴淑美
上正本證明與原本無異。
如不服本判決應於收受送達後10日內向本院提出上訴書狀，並應
敘述具體理由；其未敘述上訴理由者，應於上訴期間屆滿後20日
內向本院補提理由書（均須按他造當事人之人數附繕）「切勿逕
送上級法院」。
                                    書記官  許翠燕
中    華    民    國    98    年    1     月    9     日
附論罪科刑依據之法條：
刑法第277 條傷害人之身體或健康者，處三年以下有期徒刑，拘
役或一千元以下罰金。
犯前項之罪，因而致人於死者，處無期徒或七年以上有期徒刑，
致重傷者，處三年以上、十年以下有期徒刑。


司法院資訊處製作；財團法人民間司法改革基金會備份。
